【裁判字號】    99,易,839
【裁判日期】    991203
【裁判案由】    贓物
【裁判全文】
臺灣高雄地方法院刑事判決               99年度易字第839號
公  訴  人  臺灣高雄地方法院檢察署檢察官
被      告  邱宏旭
上列被告因贓物案件，經檢察官提起公訴（98年度偵緝字第1946
號），本院判決如下：
    主  文
邱宏旭無罪。
    理  由
一、公訴意旨略以：被告邱宏旭於民國96年7 月20日17時30分許
    之後不詳時間，在不詳地點，明知華南銀行路竹分行支票號
    碼UC0000000 、金額新臺幣（下同）30萬元、發票日期96年
    7 月20日之支票係竊取自賴明守所經營（現更名為賴潾守）
    位於高雄縣路竹鄉○○村○○路96巷139-1 號慶權公司之贓
    物，竟仍基於收受贓物之犯意加以收受並將之存入其所申辦
    之臺灣中小企業銀行北高雄分行000-00-000000 號帳戶（下
    稱中小企銀帳戶）內委託提示。嗣於96年7 月24日11時30分
    許，賴明守接獲華南銀行路竹分行通知其有前開支票遭人提
    示，始悉上情。因認被告邱宏旭犯刑法第349 條第1 項之收
    受贓物罪嫌。
二、按犯罪事實應依證據認定之，無證據不得認定犯罪事實。又
    不能證明被告犯罪者，應諭知無罪之判決，刑事訴訟法第
    154 條第2 項、第301 條第1 項分別定有明文。再按，事實
    之認定，應憑證據，如未能發現相當證據，或證據不足以證
    明，自不能以推測或擬制之方法，為裁判基礎；且認定不利
    於被告之事實須依積極證據，苟積極證據不足為不利於被告
    事實之認定時，即應為有利於被告之認定；另認定犯罪事實
    所憑之證據，雖不以直接證據為限，間接證據亦包括在內，
    然無論直接證據或間接證據，其為訴訟上之證明，須於通常
    一般之人均不致有所懷疑，而得確信其為真實之程度者，始
    得據之為有罪之認定，倘其證明尚未達到此一程度，而有合
    理之懷疑存在，無從使事實審法院得有罪之確信時，即應由
    法院為諭知被告無罪之判決，最高法院40年台上字第86號、
    30年上字第816 號、76年台上字第4986號著有判例。
三、證據能力部分：
    按被告以外之人於審判外之陳述，雖不符刑事訴訟法第159
    條之1 至第159 條之4 之規定，而經當事人於審判程序同意
    作為證據，法院審酌該言詞陳述或書面陳述作成時之情況，
    認為適當者，亦得為證據，刑事訴訟法第159 條之5 第1 項
    定有明文。本件檢察官、被告於本院審判程序時，就本判決
    所引用審判外之言詞或書面陳述，均明示同意有證據能力，
    本院審酌該具有傳聞證據性質之證據，其取得過程並無瑕疵
    ，與待證事實具有關聯性，證明力非明顯過低，以之作為證
    據係屬適當，認俱得為證據。
四、公訴意旨認被告邱宏旭犯收受贓物罪嫌，無非係以(一)被告邱
    宏旭於偵訊時對於其所有中小企銀帳戶之去處，先後供述不
    一。(二)被害人賴明守於警、偵訊時之指述。(三)華南銀行路竹
    分行支票號碼0000000 之支票影本1 紙。(四)被告所有中小企
    銀之帳戶開戶資料、交易明細各1 份等為其論據。
五、訊據被告邱宏旭坦承上開中小企銀帳戶確由其所申設之事實
    ，惟堅詞否認有何收受贓物之犯行，辯稱：伊所有中小企銀
    帳戶已經遺失、可能被友人林美伶拿去使用，伊不知道華南
    銀行支票的事情，也不是伊拿去提示的等語。經查：
  (一)上開中小企銀000-00-000000 之帳戶為被告邱宏旭於94年7
    月8 日所申設，而華南銀行路竹分行支票號碼UC0000000 、
    面額30萬元、發票日期為96年7 月20日之支票係賴潾守所有
    ，在其所經營、址設高雄縣路竹鄉○○村○○路96巷139-1
    號之慶權有限公司內遭竊，於96年7 月24日上開支票遭人存
    入被告所申設中小企銀帳戶內委託提示等節，固為被告所不
    否認，且經證人即被害人賴潾守於警、偵訊時指述明確（警
    (一)卷第1-5 頁；偵(一)卷第24-26 頁；偵(二)卷第41-43 頁），
    復有華南銀行路竹分行支票號碼0000000 之支票影本1 紙、
    被告所有中小企銀之帳戶開戶資料、交易明細各1 份在卷可
    參（警(一)卷第7-15頁）。是此部分事實，應堪認定。
  (二)證人賴潾守於警、偵訊時之證述僅得證明華南銀行路竹分行
    號碼UC0000000 之支票遭人竊取而確為贓物之事實，惟被告
    邱宏旭否認有收受上開華南銀行支票後存入其所有中小企銀
    帳戶內委託提示之事。經查由邱宏旭所有中小企銀帳戶96年
    8 月3 日至97年4 月22日交易明細所示，陸續以高縣漁（吳
    ）黃春敏、新化中山路郵局吳榮正等存入10餘萬元款項記錄
    ，有前揭交易明細在卷可佐（警(一)卷第10-12 頁）；復經本
    院向高雄縣永安鄉漁會調取（吳）黃春敏所申請帳戶資料，
    以及向新化中山路郵局調取吳榮正、（吳）黃春敏所申請帳
    戶資料，均查無相關資料，有該會、該局回函各1 紙（本院
    審易字卷第50頁；本院易字卷第108-110 頁），顯見上揭存
    入中小企銀款項應非以（吳）黃春敏、吳榮正名義之帳戶轉
    帳，而係以臨櫃匯款方式匯入。參以，證人吳黃春敏於審理
    時證稱：我與吳榮正是夫妻，我根本不認識也沒看過在庭的
    被告邱宏旭，至於林美伶之前在發電廠工作，時間大約是95
    、96年的時候，她向吳榮正租屋而認識，租金是吳榮正的母
    親蔡罔市處理，我不曾匯款給林美伶或邱宏旭，更沒有高雄
    漁會的帳戶，我自己生活都很困苦了，怎麼可能匯這些錢給
    不認識的人等語（本院易字卷第72-74 頁）；證人吳榮正亦
    證稱：我不認識在庭的被告邱宏旭，林美伶之前向我們租屋
    ，房租的事情是我媽媽在處理，我不曾匯款給林美伶或邱宏
    旭，我不大會寫字也不會匯款等語（本院易字卷第75-76 頁
    ）。衡情，金融帳戶持有使用者之資金往來多為相識之人或
    發生交易，則證人吳黃春敏、吳榮正與被告邱宏旭素不相識
    亦無資金往來，自無將10餘萬元款項匯予被告邱宏旭之理，
    況前述以臨櫃匯款存入中小企銀帳戶之行為既非證人吳黃春
    敏、吳榮正所為，或難免係遭人以渠等名義為之，惟被告陳
    稱中小企銀帳戶於96年間已非由其持用，應非虛詞。
  (三)經本院當庭勘驗卷內華南銀行路竹分行號碼UC0000000 之支
    票、臺灣高雄監獄99年11月2 日高監戒字第0991000178號函
    暨檢附94年1 月20日至94年2 月14日收容人邱宏旭資料影本
    1 份、高雄縣永安鄉農會檢送林美伶分別於96年8 月3 日、
    8 月7 日、9 月3 日匯款3,400 元、4,000 元、3,000 元至
    中小企銀邱宏旭帳戶之匯款申請書影本3 紙、臺灣臺南地方
    法院檢察署檢察官拘票、本院99年11月14日訊問筆錄（警(一)
    卷第13頁；本院易字卷第92頁、第95頁、第122-126 頁、第
    128-129 頁、第131 頁）相關「邱宏旭」、「林美伶」署名
    之字跡，經比對結果：華南銀行支票之抬頭與背書位置書寫
    「邱宏旭」，與收容人邱宏旭資料上「邱宏旭」簽名，不論
    字體大小、勾勒、其他特徵均不相同。是被告辯稱華南銀行
    支票非其填載後委託提示，非屬無據。而華南銀行支票抬頭
    、背書位置書寫「邱宏旭」，與匯款申請書上書寫「邱宏旭
    」，不論字體大小、勾勒、其他特徵均相似度甚高；且匯款
    申請書署名「林美伶」之字跡，與拘票、訊問筆錄中「林美
    伶」簽名，無論字體大小、勾勒、其他特徵亦均相似度甚高
    。勾稽上述勘驗結果，可知華南銀行支票之字跡與前揭匯款
    申請書之字跡甚為相符，即華南銀行支票之字跡乃林美伶書
    寫之可能性極高。又林美伶經合法傳喚未到庭，再經拘提到
    案告以下次庭期復未到庭，惟本件尚難逕行排除林美伶取得
    華南銀行之支票後填載存入其持有使用被告邱宏旭所有中小
    企銀帳戶之合理懷疑。從而，被告邱宏旭於96年間已未再持
    用其中小企銀帳戶，自無從收受華南銀行之支票後存入該帳
    戶委託提示。至公訴意旨雖以被告邱宏旭就其所有中小企銀
    帳戶之去處乙節，於偵訊時先稱帳戶在95年間遺失了，改稱
    好像是以前交往的朋友林美伶把帳戶拿走了，後稱：簿子被
    人拿走等語（偵(二)卷第16頁、第43頁），而認被告閃爍其詞
    ，惟被告先後辯解固有不一，亦不得僅憑此反推認被告確有
    本件檢察官所指之上開犯行。本件並無積極證據足資證明中
    小企銀帳戶確在被告持有中或被告將華南銀行之支票存入提
    示等情，業經說明如前，自不能僅憑中小企銀帳戶為被告所
    申設而率爾對被告論以收受贓物罪。
六、綜上所述，公訴意旨所舉上開證據，未能證明被告邱宏旭有
    何收受贓物之事實，自無從使本院形成有罪之確信，應認舉
    證仍有未足。此外，本院復查無其他積極證據，足資認定被
    告有何檢察官指稱之收受贓物犯行，揆諸首揭法條及說明，
    被告之犯罪尚屬不能證明，而應為無罪之諭知。
據上論斷，應依刑事訴訟法第301 條第1 項，判決如主文。
本案經檢察官賴寶合到庭執行職務。
中    華    民    國    99    年    12    月    3     日
                  刑事第十二庭    法  官  王品惠
以上正本證明與原本無異。
如不服本判決應於收受送達後10日內向本院提出上訴書狀，並應
敘述具體理由；如未敘述上訴理由者，應於上訴期間屆滿後20日
內向本院補提理由書（均須按他造當事人之人數附繕本）「切勿
逕送上級法院」。
中    華    民    國    99    年    12    月    3     日
                                  書記官  李文廣

司法院資訊處製作；財團法人民間司法改革基金會備份。
